臺灣高等法院刑事裁定
                                  106年度矚上重訴字第4號
上  訴  人
即  被  告  甲○○



選任辯護人  王寶蒞律師
            翁國彥律師
            黃淑芳律師
上列上訴人即被告因家暴殺人等案件，本院裁定如下：
    主  文
甲○○羈押期間，自民國壹佰零柒年肆月壹日起，延長貳月。
    理  由
一、上訴人即被告甲○○（下稱被告）涉犯刑法第173條第3項、第
    1項之放火燒燬現供人使用住宅未遂罪、第272條第1項之殺
    害直系血親尊親屬罪、第271條第1項之殺人罪、第271條第2
    項、第1項之殺人未遂罪，經原審判處死刑，前經本院訊問
    後，認被告犯罪嫌疑重大，所犯為最輕本刑5年以上有期徒
    刑之重罪，且有事實足認被告有逃亡之虞，非予羈押，顯難
    進行審判或執行，有羈押之必要，於民國106年3月1日執行
    羈押，嗣自106年6月1日、106年8月1日、106年10月1日、10
    6年12月1日、107年2月1日各延長羈押2月，至107年3月31日
    羈押即將屆期。
二、按羈押被告，偵查中不得逾2月，審判中不得逾3月。但有繼
    續羈押之必要者，得於期間未滿前，經法院依第101或第101
    條之1之規定訊問被告後，以裁定延長之；延長羈押期間，
    審判中每次不得逾2月，如所犯最重本刑為10年以下有期徒
    刑以下之刑者，第一審、第二審以3次為限，第三審以1次為
    限；刑事訴訟法第108條第1項、第5項分別定有明文。又審
    判中之延長羈押，如所犯最重本刑為死刑、無期徒刑或逾有
    期徒刑10年者，第一審、第二審以6次為限，第三審以1次為
    限。審判中之羈押期間，累計不得逾8年；刑事妥速審判法
    第5條第2項、第3項亦有明文。查被告甲○○涉犯刑法第173條
    第3項、第1項之放火燒燬現供人使用住宅未遂罪、第272條
    第1項之殺害直系血親尊親屬罪、第271條第1項之殺人罪、
    第271條第2項、第1項之殺人未遂罪，均非最重本刑10年以
    下有期徒刑之罪，自不受刑事訴訟法第108條第5項規定第二
    審之延長羈押以3次為限之限制，而應適用刑事妥速審判法
    第5條第2項之規定，以6次為限，合先敘明。
三、又按延長羈押係以保全證據、確保刑事程序進行或刑罰之執
    行為目的之強制處分。是刑事被告經法官訊問後，究竟有無
    刑事訴訟法第101條第1項各款或第101條之1第1項各款所規
    定之情形，及應否依同法第108條之規定予以延長羈押，均
    屬事實問題，法院應按訴訟進行之程度、卷證資料及其他一
    切情事斟酌之。至被告有無繼續羈押之必要，應許由法院斟
    酌訴訟進行程度及其他一切情事而為認定（最高法院46年台
    抗字第6號判例意旨參照）。至於被告是否成立犯罪，乃本
    案實體上應予判斷之問題。故被告有無羈押之必要，法院僅
    須審查被告犯罪嫌疑是否重大、有無羈押原因、以及有無賴
    羈押以保全偵、審或執行之必要，由法院就具體個案情節予
    以斟酌決定，如就客觀情事觀察，法院許可羈押之裁定或延
    長羈押之裁定，在目的與手段間之衡量並無明顯違反比例原
    則情形，即無違法或不當可言。再考諸刑事訴訟法第101條
    第1項第3款規定之法理，實係因被告所犯為死刑、無期徒刑
    或最輕本刑為5年以上有期徒刑之罪，可以預期將受重刑宣
    判，其為規避刑罰之執行而妨礙追訴、審判程序進行之可能
    性增加，國家刑罰權有難以實現之危險，是為防免其實際發
    生，在此維持重大之社會秩序及增進重大之公共利益之限度
    內（憲法第23條），乃具有正當性。從而，基於憲法保障人
    民身體自由之意旨，被告犯上開重罪條款且嫌疑重大者，仍
    應有相當理由認為其有逃亡之虞，法院為確保追訴、審判或
    執行程序之順利進行，此際予以羈押，係屬維持刑事司法權
    有效行使之最後必要手段，業經司法院釋字第665號解釋釋
    明在案。而上揭所稱「相當理由」，與同條項第1款、第2款
    之「有事實足認有…之虞」（學理上解釋為「充分理由」）
    尚屬有間，其條件當較寬鬆。良以重罪常伴有逃亡、滅證之
    高度可能，係趨吉避凶、脫免刑責、不甘受罰之基本人性，
    倘一般正常之人，依其合理判斷，可認為該犯重罪嫌疑重大
    之人具有逃亡或滅證之相當或然率存在，即已該當「相當理
    由」之認定標準，不以達到充分可信或確定程度為必要。以
    量化為喻，若依客觀、正常之社會通念，認為其人已有超過
    50%之逃亡、滅證可能性者，當可認具有相當理由認為其有
    逃亡、滅證之虞。此與前2款至少須有80%以上，始足認有該
    情之虞者，自有程度之差別。再其認定，固不得憑空臆測，
    但不以絕對客觀之具體事實為限，若有某些跡象或情況作為
    基礎，即無不可（最高法院98年度台抗字第668號裁定意旨
    參照）。
四、經查：
  ㈠被告因涉犯刑法第173條第3項、第1項之放火燒燬現供人使用
    住宅未遂罪、第272條第1項之殺害直系血親尊親屬罪、第27
    1條第1項之殺人罪、第271條第2項、第1項之殺人未遂罪，
    經原審判處死刑在案，嗣被告提起上訴，經本院訊問後，坦
    承犯行，依卷內資料，本院認被告犯罪嫌疑重大，所犯為最
    輕本刑5年以上有期徒刑之罪，並經一審判處死刑，且被告
    於犯案後逃逸，迄105年2月12日始經警拘提到案，有相當理
    由及事實足認被告有逃亡之虞，有羈押之必要，核有刑事訴
    訟法第101條第1項第1款、第3款之羈押原因事實，非予羈押
    ，顯難進行審判，裁定自106年3月1日起執行羈押，嗣於106
    年6月1日、106年8月1日、106年10月1日、106年12月1日、1
    07年2月1日各延長羈押2月，有原審判決書乙份、本院106年
    度矚上重訴字第4號案之106年3月1日訊問筆錄、押票，及10
    6年5月19日、106年7月19日、106年9月20日、106年11月16
    日、107年1月17日之延長羈押裁定各乙份附卷可佐。
  ㈡本案業經本院於107年3月8日以106年度矚上重訴字第4號判決
    ，撤銷原審判決，改判處被告甲○○犯殺害直系血親尊親屬罪
    ，處死刑，褫奪公權終身。茲經本院於107年3月21日訊問後
    ，審酌被告涉案情節非輕，犯罪嫌疑確屬重大，且被告經本
    院宣告判處死刑，依刑事訴訟法第344條第5項之規定，本院
    應不待上訴依職權逕送上訴，全案尚未確定，是本案尚有確
    保審判程序進行之需求甚明。衡以被告所犯為法定刑最輕本
    刑5年以上有期徒刑之罪，且經本院判處死刑，參諸遭判處
    重刑者常伴有逃亡之高度可能性，有相當理由足認被告將來
    面臨重刑之處罰，恐有逃匿以規避審判程序進行及刑罰執行
    之虞，故被告仍有羈押之原因，且有事實足認有逃亡之虞，
    若命具保、責付或限制住居等侵害較小之手段，均不足以確
    保審判或執行程序之順利進行。本院審酌上情，並權衡國家
    刑事司法權之有效行使、社會秩序及公共利益、被告人身自
    由之私益及防禦權受限制之程度，對被告維持羈押處分尚屬
    適當、必要，合乎比例原則，並無違前開司法院釋字第66 5
    號解釋意旨，為確保日後仍有進行訴訟，或執行刑罰之可能
    情形，乃認為有繼續羈押被告之必要，應自107年4月1日起
    延長羈押二月。
五、據上論斷，依刑事訴訟法第108條第1項、第5項、刑事妥速
    審判法第5條第2項，裁定如主文。
中　　華　　民　　國　107　　年　　 3　   月　　21　　日
                  刑事第十九庭  審判長法　官  曾淑華
                                      法　官  許辰舟
                                      法　官  楊秀枝
以上正本證明與原本無異。
如不服本裁定，應於收送受達後五日內向本院提出抗告書狀。
                                      書記官  呂修毅
中　　華　　民　　國　107　　年　　 3　   月　　21　　日